臺灣板橋地方法院刑事判決　　　　　　　　　　　　　九十一年度自字第一四七號
　　自　訴　人　恆隆五金有限公司
　　代　表　人　丁○○○
　　代　理　人　丙○○
　　代　理　人　張金盛律師
　　被　　　告　甲○○
　　　　　　　　乙○○
　　共　　　同
　　選任辯護人　李金澤
右列被告因詐欺案件，經自訴人提起自訴，本院判決如左：
    主    文
甲○○、乙○○均無罪。
    理    由
一、自訴意旨略以：被告甲○○係巨鈦企業有限公司（下稱巨鈦公司）之實際負責人
    ，明知其公司已無資力，竟意圖自己不法所有，於民國（下同）九十年間夏季，
    因承攬祐煌興業有限公司（下稱祐煌公司）之工程，在台北縣板橋市○○路三八
    五巷六號巨鈦公司處，向自訴人公司詐購Ｃ型鋼、黑角鐵一批，自訴人將貨送至
    祐煌公司工地後，被告甲○○即開立發票人為巨鈦公司、發票日為九十年九月之
    支票支付貨款，嗣復改換發票日為九十年十月三十一日面額為新台幣（下同）三
    十一萬七千九百九十七元之支票交予自訴人，上開支票於九十年十一月十五日提
    示後遭退票，被告甲○○遂另行交付發票人為被告乙○○、面額為十六萬七千一
    百四十七四元之支票支付貨款，惟屆期仍遭退票。自訴人嗣向被告催討上開貨款
    均不獲置理，始知受騙，因認被告甲○○、乙○○涉共犯刑法第三百三十九條第
    一項之詐欺取財罪嫌云云。
二、按犯罪事實應依證據認定之，無證據不得推定其犯罪事實，又不能證明被告犯罪
    者，應諭知無罪之判決，刑事訴訟法第一百五十四條、第三百零一條第一項分別
    定有明文。本件自訴人認被告涉有右揭詐欺取財犯行，無非以發票人為巨鈦公司
    及被告乙○○之支票及退票理由單影本、律師催告函影本、巨鈦公司及被告乙○
    ○之票據信用查覆單等件為其論據。
三、訊據被告甲○○、乙○○堅決否認有何詐欺取財犯行，被告甲○○辯稱：伊沒有
    詐欺的意思，因伊公司與上游廠商「世益冷凍公司」有工程介面的問題無法解決
    ，該公司在九十年九月間累積欠伊公司一百多萬元款項，另外伊公司之上游廠商
    「開立公司」亦有拖欠四百多萬元之款項未給付，才會使伊公司資金周轉發生問
    題，九十年四、五月間，因巨鈦公司支票有退補問題，所以才用乙○○支票支付
    給下游廠商，有關他的支票債務約定都由伊處理等語；被告乙○○辯稱：伊與甲
    ○○是朋友關係，九十年四、五月間甲○○夫妻央求伊借票給他們公司使用，剛
    開始張數比較少，且是由伊簽發後交給他們，後來到了九十年九、十月間，因伊
    業務繁忙，且之前的借票他們都有處理好，所以伊就將整本空白支票簽章後交給
    他們使用，伊本人則與巨鈦公司無任何關係等語。查：（一）本件被告甲○○經
    營之巨鈦公司與其公司客戶開立公司、世益公司間於九十年中旬因追加工程款之
    請領問題，而使巨鈦公司分別有五百多萬元及一百多萬元之工程款無法順利領取
    ，嗣並造成巨鈦公司至九十年五、六月間資金調度發生困難等事實，業據證人即
    曾擔任巨鈦公司會計之陳淑玲到庭陳述綦詳。再參酌卷附之巨鈦公司及被告乙○
    ○之票據信用資料查覆資料所示，可知巨鈦公司支票帳戶（華南商業銀行華江分
    行第000000000號）雖於九十年八月六日有存款不足之退票紀錄，但多
    數退票均於清償贖回後註銷，至九十年十一月三十日該帳戶始遭拒往來；而被告
    乙○○之支票帳戶（彰化銀行東台北分行第00000000帳號）於七十八年
    八月八日即開立，但近期至九十年十一月三十日始有退票紀錄，並於九十一年一
    月二十五日方拒絕往來等情，堪認被告甲○○辯稱係與上游廠商之工程款問題尚
    未解決始無法支付貨款乙節尚非無據。（二）巨鈦公司與自訴人公司間業務往來
    已有六、七年之久，雙方往來互動良好，之前巨鈦公司票款若發生問題時，被告
    甲○○都會負責設法將貨款償還等事實，復據自訴代理人丙○○陳述在卷；又佐
    以上開證據資料得知，九十年七月間巨鈦公司向自訴人訂貨時，巨鈦公司之資金
    調度問題始初浮現，是實難認被告甲○○向自訴人公司訂貨之初，有何不法所有
    之意圖。至被告乙○○部分，依所得證據顯示，其僅單純無償出借支票供巨鈦公
    司使用，是亦難認其有何共謀詐欺情事。（三）綜上所述，被告甲○○於向自訴
    人公司訂貨時，巨鈦公司之財務尚稱正常，事後縱因資金調度問題而無法如期兌
    現用以支付自訴人公司貨款之票據，然尚難依此而遽指其有意圖不法所有而不予
    兌現支票之故意。末參諸被告甲○○、乙○○於到庭後已速與自訴人公司達成民
    事和解，有和解書一紙附卷可稽，益證本件純係民事糾葛問題。此外，本院復查
    無其他積極證據足以證明被告有何詐欺取財犯行，應認不能證明渠等犯罪，揆諸
    首揭說明，自應均為無罪之諭知，以免冤抑。
據上論斷，應依刑事訴訟法第三百四十三條、第三百零一第一項，判決如主文。中
    華      民      國      九十一      年      九      月      五      日
                                  臺灣板橋地方法院刑事第二庭
                                          法  官  古  秋  菊
右正本證明與原本無異。
如不服本判決，應於判決送達後十日內，向本院提出上訴狀。
                                          書記官  蕭  詩  穎
中      華      民      國      九十一      年      九    月     五     日
